臺灣板橋地方法院刑事判決　　　　　　　 94年度易字第509號
公　訴　人　臺灣苗栗地方法院檢察署檢察官
被　　　告　庚○○
　　　　　　　　　　（另案羈押於臺灣桃園看守所）
　　　　　　己○○
　　　　　　戊○○
上列被告等因詐欺等案件，經檢察官向臺灣苗栗地方法院提起公
訴（九十三年度偵字第一六四八號），該法院於民國九十四年三
月二十二日判決管轄錯誤而移送本院審理（九十三年度易字第五
五九號），本院判決如下：
    主    文
庚○○共同意圖為自己不法之所有，以詐術將本人之物交付，累
犯，處有期徒刑陸月，如易科罰金，以參佰元折算壹日。
己○○共同意圖為自己不法之所有，以詐術將本人之物交付，處
拘役肆拾日，如易科罰金，以參佰元折算壹日。
戊○○被訴違反動產擔保交易法及詐欺取財部分均公訴不受理。
    犯罪事實
一、庚○○前於民國八十五年間因賭博案件，經本院以八十五年
    度易字第八二九三號判處有期徒刑六月，如易科罰金，以三
    百元折算一日確定，庚○○不服而提起上訴，經臺灣高等法
    院以八十六年度易字第四００四號判決上訴駁回確定，於八
    十六年九月十日易科罰金執行完畢（於本案構成累犯）。己○○於九十年間因恐嚇案件，經臺灣臺中地方法院以九十年
    度豐簡字第五七五號判處有期徒刑三月，如易科罰金，以三
    百元折算一日，緩刑二年，於九十一年一月二十四日確定（
    於本案不構成累犯）。
二、緣乙○○（未據起訴）前積欠毛念祖（另案通緝）表姐田秀
    英借款未還，毛念祖得悉後，即向不知情之田秀英表示可代
    為向乙○○索討。毛念祖遂與庚○○一同找乙○○催討欠款
    ，惟乙○○表示暫無力償還，毛念祖與庚○○即提議由乙○○貸款購買車輛交予毛念祖典當換現，以抵償其積欠田秀英
    之債務，貸款本金及利息則由乙○○分期擔還。乙○○轉央
    求其胞兄甲○○擔任保證人，惟甲○○之債信不佳，乙○○
    即許以報酬遊說甲○○之妻己○○以及己○○之弟戊○○（
    已歿，另為不受理判決）出面擔任保證人以及買受人，己○○、戊○○見有利可圖即應允之。毛念祖、庚○○、乙○○
    、戊○○、己○○等五人共同基於意圖為自己不法所有及意
    圖不法利益之犯意聯絡，於民國九十一年三月十二日，在臺
    北縣鶯歌鎮○○路五００號（檢察官起訴書誤載為二０一號
    ）「新盛汽車中古商行（下稱新盛車行）」內，先由庚○○
    出面向該車行負責人劉興林之妻辛○○○佯稱：伊是賣飲水
    機的，因為業務關係，需要一臺車，要買業務員的名字，繳
    款可以從薪水扣云云，辛○○○誤信為真，在庚○○選定購
    買車牌號碼三Ｌ－五０九三號自用小客車後，即連繫聯邦商
    業銀行股份有限公司（下稱聯邦銀行）行員丁○○辦理貸款
    事宜，庚○○亦透過乙○○連絡戊○○、己○○配合辦理簽
    約手續。雙方嗣於九十一年三月十四日，在新盛車行內，辦
    理汽車貸款之對保手續時，戊○○、己○○即依乙○○先前
    指示，向丁○○訛稱：渠等係伯淳淨水器公司之員工云云，
    庚○○亦在場謊稱：其係戊○○、己○○之老闆云云，丁○○不疑有他，雙方乃當場簽訂借款契約書及動產抵押契約書
    ，由戊○○、己○○分別擔任買受人及連帶保證人，向新盛
    車行購買前開自小客車，並向聯邦銀行貸款新臺幣（下同）
    二十五萬元（檢察官起訴書誤載為三十二萬元）以繳付汽車
    價款，約定戊○○應自九十一年三月十八日起至九十四年三
    月十八日止，每月給付一期價款，分三十六期給付，每期應
    繳付貸款本金加利息共八千九百十四元；嗣於同年月十八日
    ，向監理機理辦理動產抵押設定登記手續完竣，設定動產抵
    押擔保本金加利息債權總額為三十二萬元，並約定標的物存
    放地點為苗栗縣泰安鄉士林村一鄰蘇魯十七號，在價金未付
    清之前，債務人戊○○不得任意將標的物遷移、出賣、出質
    或為其他處分。聯邦銀行於同日撥付上揭款項至戊○○指定
    之劉興林帳戶內以繳付其購買前開自小客車之車款後，辛○○○即於同日（檢察官起訴書誤載為九十一年四月十四日）
    將該自小客車交予庚○○，庚○○旋會同戊○○將之駛至新
    竹縣關西鎮○○街某處並交車予毛念祖，毛念祖即與戊○○
    共同前往新竹縣竹東鎮○○里○○路一００號「中華當舖」
    ，將前開自小客車典當予不知情之該典舖負責人張家誠而得
    款四萬元，數日後，毛念祖將其中三萬元交予庚○○，惟戊○○、己○○均未獲任何利益。嗣因戊○○等均無人繳納任
    何一期應付分期價款，經聯邦銀行以存證信函通知戊○○、
    己○○繳付全部貸款本息，並派員尋找前開自小客車未果，
    始知受騙。
三、案經聯邦銀行訴請臺灣苗栗地方法院檢察署檢察官偵查起訴
    ，該院判決管轄錯誤而移送本院審理。
    理    由
壹、有罪部分
一、按被告以外之人於審判外之言詞或書面陳述，除法律有規定
    者外，不得作為證據。又被告以外之人於偵查中向檢察官所
    為之陳述，除顯有不可信之情況者外，得為證據，刑事訴訟
    法第一百五十九條第一項及第一百五十九條之一第二項分別
    定有明文。查證人辛○○○、丁○○、張家誠於偵查中均經
    檢察官告知具結之義務及偽證之處罰後具結並就渠等親身經
    歷之事實而為陳述，核無顯不可信之情形，自均得為證據，
    合先敘明。
二、訊據被告庚○○、己○○固均坦承由被告庚○○提議購買前
    開自小客車，由被告戊○○、己○○分別擔任買受人及連帶
    保證人，而向新盛車行購買該車輛，並向告訴人聯邦銀行辦
    理汽車貸款及設定動產抵押，惟未給付任何一期分期價款，
    即由被告戊○○及毛念祖將該車輛典當換現等情不諱，惟矢
    口否認有何違反動產擔保交易法及詐欺取財等犯行，被告庚○○辯稱：因乙○○欠毛念祖表姐借款，我提議用分期付款
    買車的方式慢慢還，當初有說好貸款是乙○○要付，我沒有
    詐騙云云，被告己○○則辯稱：當初乙○○來找我跟戊○○
    ，說要讓我們賺一、二萬元，就叫我們帶著身分證上臺北去
    新盛車行，叫我們假冒伯淳公司的員工，這樣可以順利向銀
    行辦貸款，乙○○有說貸款他會全權負責，他說不會有事情
    ，後來車子怎麼處理我也不知道，因為乙○○跟我說可以拿
    佣金，我才配合他，我想自己人應該不會騙自己人，最後佣
    金也沒拿到云云。經查：
  (一)被告戊○○、己○○經乙○○利誘而同意擔任向新盛車行購
    買車牌號碼三Ｌ－五０九三號自小客車之買受人暨汽車貸款
    之借款人及連帶保證人，並向該車行負責人之妻辛○○○以
    及告訴人聯邦銀行行員丁○○佯稱渠等係伯淳淨水器公司之
    員工云云，被告庚○○亦在場謊稱係其二人之老闆云云，辛○○○、丁○○均誤信為真，遂由告訴人聯邦銀行核貸二十
    五萬元予被告戊○○用以繳付前開自小客車車款，並約定被
    告戊○○應自九十一年三月十八日起至九十四年三月十八日
    止，每月給付一期價款，分三十六期給付，每期應繳付貸款
    本金加利息共八千九百十四元，嗣向監理機理辦理設定動產
    抵押擔保本金加利息債權總額為三十二萬元，復約定標的物
    存放地點為苗栗縣泰安鄉士林村一鄰蘇魯十七號；辛○○○
    於收訖告訴人聯邦銀行核撥之汽車貸款後，即將前開自小客
    車交予被告庚○○；被告庚○○旋會同被告戊○○將之駛至
    新竹縣關西鎮○○街某處並交車予毛念祖，毛念祖又與被告
    戊○○將該車典當予中華當舖負責人張家誠而得款四萬元，
    毛念祖復將其中三萬元交予被告庚○○，惟被告戊○○、己○○均未獲任何利益，亦無人繳納任何一期應付分期價款等
    事實，為被告庚○○、己○○所不否認（見本院九十四年六
    月七日及同年九月二十七日準備程序筆錄），亦經被告戊○○於偵查中供承屬實（見臺灣苗栗地方法院檢察署九十二年
    度偵緝字第一四二號偵查卷＜下稱偵緝卷＞第二十八頁及第
    八十六頁至第八十七頁），復據證人辛○○○、丁○○、張
    家誠於偵查中及本院審理時結證無訛（見偵緝卷第三十八頁
    至第三十九頁、第五十七頁至第五十八頁及第一三二頁至第
    一三三頁、本院九十四年十月二十日審判筆錄），另有借款
    契約書影本、動產抵押契約書影本、動產擔保交易動產抵押
    設定申請書影本、汽車貸款申請書影本、授信批覆書影本、
    聯邦銀行授信明細表、存證信函、掛號回執、汽（機）車過
    戶登記書影本、當票影本、登記簿影本、被告戊○○之國民
    身分證影本、行車執照影本、證明書影本各一件附卷可稽（
    見偵緝卷第一二九頁及第一三五頁、臺灣苗栗地方法院檢察
    署九十二年度偵字第一一００號偵查卷第十一頁至第十七頁
    ）。然而，被告庚○○卻辯稱當初說好貸款是乙○○要付云
    云，被告己○○亦辯稱伊只是乙○○找來的人頭，乙○○說
    貸款由渠負責，伊不知道車子是如何處理云云；從而，本件
    主要爭點厥為被告等人客觀上是否有施用詐術之行為，以及
    渠等主觀上有無訛騙前開自小客車之不法所有意圖。
  (二)被告庚○○於偵查中及本院訊問時均自承伊與毛念祖共同向
    乙○○索討乙○○積欠毛念祖表姐田秀英之借款時，伊提議
    由乙○○貸款購買車輛再交予毛念祖典當變現，以此方式抵
    償欠款，貸款本金及利息則由乙○○分期擔還等語明確（見
    偵緝卷第六十四頁至第六十五頁及第一四四頁、本院九十四
    年六月七日準備程序筆錄），顯見其早已籌劃將前開貸款購
    得之車輛出質典當換現，已堪致貸款銀行即告訴人聯邦銀行
    之債權有索追無門之虞。又被告庚○○辯稱伊係為處理乙○○積欠田秀英借款一事，始提議由乙○○負責分期繳付貸款
    以購買車輛供田秀英表弟毛念祖處分云云，縱係屬實，然而
    ，其明知乙○○不自行出名購買前開自小客車，已不無逃避
    繳付貸款責任之意；嗣又大費周章假扮伯淳公司老闆，並透
    過乙○○唆使被告戊○○、己○○偽冒該公司員工，自已知
    悉被告己○○、戊○○二人亦毫無資力，僅係乙○○臨時覓
    得之人頭，根本無償還貸款之能力及意願。從而，被告庚○○明知被告己○○、戊○○或乙○○均無償還貸款之資力以
    及意願，其本人或毛念祖更無可能負責繳納貸款，猶為遂其
    購車後典當換現之計劃，任由被告己○○、戊○○出面完成
    交易及貸款，並積極透過乙○○指示渠二人配合假冒伯淳公
    司員工，其則自稱係伯淳公司老闆云云，顯有訛騙聯邦銀行
    核撥貸款以利其向新盛車行購得車輛之犯意以及不法所有之
    意圖甚明。其辯稱當初說好貸款是乙○○要付云云，亦無解
    於其詐欺取財之罪責。
  (三)再者，被告己○○、戊○○均係經乙○○許以報酬而同意擔
    任車輛買受人暨汽車貸款之借款人及連帶保證人，已如前述
    ，被告己○○並供稱乙○○有說貸款渠會全權負責等語，顯
    見其本身最初即無償還前開貸款之打算。又被告己○○復於
    偵查中自承：乙○○他們說要將車子賣掉或當掉，簽約時當
    場有講，戊○○也有聽到等語明確（見偵緝卷第二十七頁及
    第二十九頁），益見其於對保、簽約時，即已知悉被告庚○○、乙○○欲處分前開自小客車之計劃，猶貪圖乙○○應許
    之報酬，允為擔任連帶保證人，並配合假冒伯淳公司之員工
    而實施詐術行為，以利被告庚○○、乙○○等人順利取得該
    車輛後典當求現，自難認其無企求不法利益之意圖。是其雖
    辯稱伊只是人頭云云，亦無從卸免其責。
  (四)綜上，本案事證明確，被告庚○○、己○○犯行堪以認定，
    應予依法論罪科刑。
三、核被告庚○○、己○○所為，均係犯動產擔保交易法第三十
    八條之罪以及刑法第三百三十九條第一項之詐欺取財罪。被
    告庚○○、毛念祖及乙○○事先謀議貸款購車後典當換現，
    再透過乙○○找來被告己○○、戊○○配合訛騙新盛車行及
    告訴人聯邦銀行以順利購得前開自小客車後，再由被告戊○○、毛念祖將該車輛出質典當，是其等五人就上揭犯行，均
    有犯意聯絡與行為分擔，為共同正犯。雖被告庚○○、己○○、毛念祖、戊○○非本件動產擔保交易之債務人，惟依刑
    法第三十一條第一項規定仍以共同正犯論。至公訴意旨雖未
    併認乙○○為前開犯行之共同正犯；然而，被告己○○、戊○○均指稱渠等係經乙○○許以報酬而同意擔任人頭，乙○○並表示貸款渠會負責等語明確（見偵緝卷第二十七頁至第
    二十八頁、第八十六頁至第八十七頁及第一四二頁、本院九
    十四年六月七日準備程序筆錄），被告庚○○亦供稱因乙○○積欠田秀英借款，伊始提議由乙○○負責分期繳付貸款以
    購買車輛供田秀英表弟毛念祖處分等語（見偵緝卷第六十四
    頁至第六十五頁及第一四四頁至第一四六頁、本院九十四年
    六月七日準備程序筆錄）；乙○○雖否認上情，陳稱伊係幫
    庚○○找人頭買車，貸款應該由庚○○負擔云云，然質諸其
    於本件貸款案簽約、對保以及車輛出質典當之際，均始終在
    場，此為其所不否認（見本院九十四年十月二十日審判筆錄
    ），衡情，倘其僅單純介紹人頭給被告庚○○辦理汽車貸款
    ，又何需一再參與該與其無任何關係之貸款對保、簽約手續
    ，甚至陪同前往典當車輛？其所述顯與常情有悖，自難採信
    ，應以被告陳庚○○、己○○、戊○○所述前情為可採信；
    惟乙○○所涉上揭違反動產擔保交易法以及詐欺取財等犯行
    ，未據檢察官提起公訴，本院自無法併予審究，應另由檢察
    官依法處理，併予敘明。被告庚○○、己○○所犯上揭二罪
    間，有方法結果之牽連關係，應依刑法第五十五條後段規定
    論以較重之詐欺取財罪。又被告庚○○前於八十五年間因賭
    博案件，經本院以八十五年度易字第八二九三號判處有期徒
    刑六月，如易科罰金，以三百元折算一日確定，被告庚○○
    不服而提起上訴，經臺灣高等法院以八十六年度易字第四０
    ０四號判決上訴駁回確定，於八十六年九月十日易科罰金執
    行完畢，有臺灣高等法院被告前案紀錄表一件在卷足憑，其
    於五年內再犯本案有期徒刑以上之罪，為累犯，應依刑法第
    四十七條規定加重其刑。爰審酌被告庚○○有上揭前科犯行
    ，被告己○○亦曾於九十年間因恐嚇案件，經臺灣臺中地方
    法院以九十年度豐簡字第五七五號判處有期徒刑三月，如易
    科罰金，以三百元折算一日，緩刑二年，於九十一年一月二
    十四日確定，有臺灣高等法院被告前案紀錄表一件存卷足按
    ，平日素行非佳；又被告己○○僅係貪圖小利始允為擔任連
    帶保證人，並未參與後續典當車輛一事，涉案程度尚輕，其
    雖仍矢口否認犯行，惟其於事發後，尚曾自行向告訴人聯邦
    銀行繳交一萬元求為和解，有該銀行九十四年八月十日刑事
    陳報狀一紙存卷供參，難謂其無生悔悟之心；反觀被告庚○○係本件起意籌劃之人，犯罪後猶飾詞否認犯行，又未曾與
    聯邦銀行商談和解並賠償損失，犯後態度非佳；兼衡被告二
    人犯罪動機、目的、手段、所生損害等一切情狀，分別量處
    如主文所示之刑，並均諭知易科罰金之折算標準，以資懲儆
    。
貳、公訴不受理部分
一、本件公訴意旨關於被告戊○○涉違反動產擔保交易法以及刑
    法詐欺取財等罪嫌之犯罪事實均詳如前述。
二、按被告死亡者，於偵查中應為不起訴之處分；又起訴之程序
    違背規定者，應諭知不受理之判決，且得不經言詞辯論為之
    ，刑事訴訟法第二百五十二條第六款、第三百零三條第一款
    、第三百零七條分別定有明文。
三、查被告戊○○所涉違反動產擔保交易法以及詐欺取財罪嫌，
    經臺灣苗栗地方法院檢察署檢察官於九十三年九月十六日向
    臺灣苗栗地方法院提起公訴，於九十三年十月一日繫屬於該
    法院；嗣該院於九十四年三月二十二日判決管轄錯誤而移送
    於本院審理等事實，有上揭起訴書、刑事判決各一件以及臺
    灣苗栗地方法院檢察署九十三年十月一日丙○惠恭九十二偵
    緝一四二字第一三五一一號函上打印臺灣苗栗地方法院收文
    章日期為憑。惟查，被告戊○○早於檢察官偵查終結前即九
    十三年七月六日死亡，有苗栗縣泰安鄉戶政事務所戶籍謄本
    一件附卷可稽，其既於偵查中死亡，揆諸前開說明，檢察官
    本應為不起訴之處分，卻誤提起公訴，其起訴之程序核屬違
    背規定，爰不經言詞辯論，逕為諭知不受理之判決。
據上論斷，應依刑事訴訟法第二百九十九條第一項前段、第三百
零三條第一款、第三百零七條，動產擔保交易法第三十八條，刑
法第二十八條、第三十一條第一項、第三百三十九條第一項、第
四十七條、第四十一條第一項前段，罰金罰鍰提高標準條例第一
條前段、第二條，判決如主文。
本案經檢察官陳鴻濤到庭執行職務。
中　　華　　民　　國　　94　　年　　12　　月　　8 　　日
                  刑事第七庭審判長法　官  胡　堅　勤
                                  法　官　李　君　豪
                                  法　官　王　瑜　玲
上列正本證明與原本無異。
如不服本判決，應於判決送達後10日內向本院提出上訴狀（應附
繕本），上訴於臺灣高等法院。
中　　華　　民　　國　　94　　年　　12　　月　　12　　日
                                  書記官  黃  頌  棻
附錄本案論罪科刑法條全文：
動產擔保交易法第三十八條
（處分標的物之處罰）
動產擔保交易之債務人，意圖不法之利益，將標的物遷移、出賣
、出質、移轉、抵押或為其他處分，致生損害於債權人者，處三
年以下有期徒刑、拘役或科或併科六千元以下之罰金。
中華民國刑法第三百三十九條
（普通詐欺罪）
意圖為自己或第三人不法之所有，以詐術使人將本人或第三人之
物交付者，處五年以下有期徒刑、拘役或科或併科一千元以下罰
金。
以前項方法得財產上不法之利益或使第三人得之者，亦同。
前二項之未遂犯罰之。
